【裁判字號】    97,訴,878
【裁判日期】    970829
【裁判案由】    拆屋還地
【裁判全文】
臺灣桃園地方法院民事裁定               97年度訴字第878號
原      告  甲○○
被      告  行政院退除役官兵輔導委員會桃園縣榮民服務處(
            李福貴之遺產管理人)
法定代理人  乙○○
上列當事人間請求拆屋還地事件，本院裁定如下：
    主  文
原告之訴及假執行之聲請均駁回。
訴訟費用由原告負擔。
    理  由
一、本件原告起訴意旨略以：緣坐落桃園縣平鎮市○○○段180-
    12地號為原告與他人所共有之土地，原地上物所有人李福貴
    （已歿）並未依鈞院64年訴字第1884號民事判決協議購買土
    地，其並無任何合法權源得佔用系爭地號土地且建築房屋，
    原告與李福貴生前為鄰居，相處融洽，未有爭執，然李福貴
    往生後，與原告緊鄰之房屋牆壁產生漏水現象，遺產管理人
    於李福貴往生後未能積極處理，造成原告困擾與財物損失，
    原告多次向被告表明優先承買意願，而被告原承辦人表明資
    料會留下並通知原告，但多年來均無下文，未料年初以來有
    第三人進出系爭房屋，並向原告表明欲購買系爭房屋，經查
    為不法人士劉得善於民國97年01月15日日向台電申裝電錶，
    於97年04月07日向水公司申請水錶，意欲出售以牟利，被告
    現任承辦人員陳釋豐先生表示，該建物無土地所有權，目前
    無法處分該建物，為此，原告爰依民法第767 條、第821 條
    之規定，訴請判決將系爭建物予以拆除，將土地返還全體共
    有人；並提出土地登記謄本、本院64年訴字第1884號民事判
    決、陳情書、本院中歷簡易庭89年度歷簡調字第110 號民事
    裁定影本各一份及現場水電照片三張為證。被告則略以：依
    臺灣地區與大陸地區人民關係條例第68條及退除役官兵死亡
    無人繼承遺產管理辦法第4 條規定，被告為故榮民李福貴之
    遺產管理人，並依法完成遺產管理人登記，而系爭地號上門
    牌號碼為桃園縣平鎮市○○路雙連2 段33號之建物未辦保存
    登記房屋，該屋於78年07月起課房屋稅，當時興建為加強磚
    造二層樓房，並於87年11月加蓋三層鐵皮屋，系爭房屋緊鄰
    原告房屋，迄今超過15年，地主均未提出異議，當時佔用該
    筆土地應係得到地主之同意，又系爭桃園縣平鎮市○○○段
    180-12地號，其共有人共有78人，原告持有24192 分之3859
    ，另共有人劉興國亦提出返還所有權之郵局存證信函，惟依
    民法第819 條第2 項規定：「共有物之處分、變更、及設定
    負擔，應得共有人全體之同意。」，故原告提出拆屋還地應
    取得全體共有人之同意始得為之等語資為抗辯；並提出房屋
    稅籍證明書、97年房屋稅繳款書及劉興國提出返還所有權之
    郵局存證信函影本各一份為證。
二、按民事訴訟法第401 條第1 、2 項規定：「確定判決，除當
    事人外，對於訴訟繫屬後為當事人之繼受人者，及為當事人
    或其繼受人占有請求之標的物者，亦有效力。對於為他人而
    為原告或被告者之確定判決，對於該他人亦有效力。」，又
    查，為訴訟標的之權利係多數人所共有，依歷來慣例，本得
    由其中少數人代表全體，以自己名義起訴或應訴者，法院本
    於此少數人之辯論所為之裁判，苟已確定，其既判力即及於
    全體，不許其他共有人就同一訴訟標的更行起訴。
三、經查，本件原告所起訴之系爭標的建物，業經原共有人劉興
    枋對於李福貴提起請求拆屋還地，並經本院於民國64年12月
    26日以64年訴字第1884號判決李福貴應將其所有坐落桃園縣
    平鎮市○○○段180-12地號土地之地上房屋拆除，將土地返
    還全體共有人確定，此有本院64年訴字第1884號民事判決書
    影本一份在卷可稽。本件原告所起訴之系爭標的建物，既業
    經本院64年訴字第1884號判決確定在案，則其既判力即及於
    全體，自不許其他共有人就同一訴訟標的更行起訴。原告更
    行起訴，依民法第767 條、第821 條之規定請求判決李福貴
    之遺產管理人應將系爭建物予以拆除，將土地返還全體共有
    人，核違反民事訴訟法第249 條第1 項第7 款之規定，於法
    不合，應予駁回之。原告之訴既業經駁回，其假執行之聲請
    亦已失所附麗，應併予駁回之。
四、依民事訴訟法第249 條第1 項第7 款、第95條、第78條，裁
    定如主文。
中    華    民    國  九十七  年    八    月  二十九  日
                  民事第二庭法  官  呂仲玉
上列正本證明與原本無異
如不服本裁定，應於送達後10日內向本院提出抗告狀，並應繳納
抗告費新台幣1,000 元。
中    華    民    國  九十七  年    八    月  二十九  日
                            書記官  賴柏仲


司法院資訊處製作；財團法人民間司法改革基金會備份。
